最高法院刑事判決　　　　　　九十四年度台上字第三八一三號
　　上訴人　台灣高等法院檢察署檢察官
　　被　告　劉盈嫻原名劉素美.
上列上訴人因被告偽造有價證券案件，不服台灣高等法院中華民
國九十四年五月十七日第二審更審判決（九十三年度上更(二)字第
五八０號，起訴案號：台灣板橋地方法院檢察署八十七年度偵續
字第二四０號），提起上訴，本院判決如下：
    主  文
原判決撤銷，發回台灣高等法院。
    理  由
本件原判決以公訴意旨略稱：被告劉盈嫻（原名劉素美）自民國
七十五年間起擔任桃園縣蘆竹鄉○○街七十號一樓龍纖股份有限
公司（下稱龍纖公司）之會計兼出納職務，並管理龍纖公司負責
人簡源鑫個人在華南商業銀行新莊分行開立之帳號一九六一－二
號支票存款帳戶之支票及印鑑章，竟意圖為自己不法之所有，並
基於概括之犯意，自七十八年二月間起至七十九年四月間止，利
用業務上保管該支票及印鑑之便，未經簡源鑫同意，先後四次在
上開公司盜用簡源鑫印章，偽造如原判決附表編號一至二所示之
支票二張，及編號三至四所示之本票二張，再分別於票載日期屆
至後，將原判決附表編號一之支票、編號三、四之本票存入其在
台灣省合作金庫新莊支庫開立之帳號八五０四一－七號活期儲蓄
存款帳戶內交換兌現，將編號二之支票持向付款銀行兌領現金，
因認被告連續涉犯刑法第二百零一條第二項、第一項之行使偽造
有價證券罪嫌；經審理結果，認被告之犯罪不能證明，因而維持
第一審諭知被告無罪之判決，駁回檢察官在第二審之上訴。
惟查：(一)原判決於理由欄說明：「雖證人簡源森於檢察官偵查中
證稱：沒有拿這四張票據給劉女（即被告）提示云云，核與被告
上開所辯不符，是證人簡源森上開所證，要與事實不符，自不堪
憑信」（原判決正本第七頁、第八頁）；惟被告於原審審理時否
認本件犯罪而辯稱：「附表所示四紙票據均係簡源森拿給我去入
帳，簡源森將票據交給我時，我便隨便存入二人行庫帳戶」，似
謂簡源森交予系爭四紙票據時，均已完成發票行為，但原判決於
理由欄謂：「訊據被告坦承附表編號一所示支票及編號三、四所
示本票由其簽發」（原判決正本第四頁）；如果無訛，被告前開
辯解似與事實不符，能否以證人簡源森上開不利於被告之供述與
被告不實之辯解不符，即謂簡源森之供述與事實不符而不足採，
原判決未深入審究，自屬違誤。(二)原判決於理由欄載明：「簡源
森另案告訴被告偽造有價證券罪部分，業經台灣板橋地方法院檢
察署檢察官於八十六年十一月二十一日以八十六年度偵字第三三
九二號、第二三一一五號處分不起訴，嗣經再議發回，仍經該署
檢察官於八十七年七月二日以八十七年度偵續字第五十七號處分
不起訴在案，有不起訴處分書二件在卷可參」（原判決正本第八
頁）；然簡源森於另案告訴被告偽造有價證券罪，經檢察官為不
起訴處分確定，與本件有何關聯？何以得作為有利於被告之認定
？原判決未說明其理由，亦有可議。(三)原判決於理由欄謂：「被
告辯稱：告訴人簡源鑫在華南銀行新莊分行第一九六一－二號帳
戶之支票，平日均由簡源鑫自行保管，龍纖公司須開票給客戶時
，由伊將貨款帳單交予簡源鑫，簡源鑫核對後再將帳單及空白支
票交給伊，由伊依簡某指示開立票面金額再交給簡源鑫蓋章後才
給客戶；綜上所述，被告所辯，應堪採信」；然簡源鑫在華南銀
行新莊分行第一九六一－二號帳戶之支票，平日均由簡源鑫自行
保管，龍纖公司開票給客戶時，由被告將貨款帳單交予簡源鑫，
簡源鑫核對後再將帳單及空白支票交給被告，由被告依簡源鑫之
指示開立票據，再交給簡源鑫蓋章後，才給客戶等事實，原判決
未說明所憑之證據，即謂被告上開辯解屬實，尚嫌率斷。(四)原判
決於理由欄說明：「附表編號一所示面額一百萬元（新台幣，下
同）元支票，於票載日期七十八年二月三日屆至後，由被告於同
年月九日入其在台灣省合作金庫新莊支庫帳號00000000
0000－0號活期儲蓄存款帳戶內交換兌現，嗣於同年月十一
日及二十一日由被告轉帳八萬五千元及五十二萬元至簡源森在同
支庫第0000000000000號甲存支票帳戶，有被告上
開活期儲蓄存款帳戶及證人簡源森上開支票帳戶交易紀錄影本各
一紙附卷可稽；再被告於同年三月二十四日及同年四月二十四日
自其上開合作金庫新莊支庫活期儲蓄存款帳戶；又分別提領十八
萬九千元及四十五萬元，合計六十三萬九千元交予簡源森，亦有
該帳戶交易紀錄影本附卷可稽；又附表編號三、四所示面額各五
十萬元之本票二紙，於票載日期七十九年四月九日屆至後，由被
告於同年月十一日入其上開合作金庫新莊支庫活期儲蓄存款帳戶
內交換兌現，嗣於同年月十三日由該帳戶匯出一百零八萬元，再
加六萬元，合計一百十四萬元匯入簡源森上開同一支庫甲存支票
帳戶中，有合作金庫活期儲蓄存款取款條、被告上開活期儲蓄存
款帳戶及證人簡源森上開甲存支票帳戶交易紀錄影本各一紙在卷
可參」；然原判決附表編號一、三、四支票及本票，由被告存入
其帳戶內交換兌現，嗣再陸續轉帳至其夫簡源森帳戶，與本件被
告被訴偽造簡源鑫名義支票、本票之待證事實究有何關聯？何以
嗣後轉帳至簡源森帳戶，即可據以認定系爭本、支票非被告所偽
造？原判決未說明其理由，有理由不備之違法。綜上，應認原判
決仍有撤銷發回之原因。
據上論結，應依刑事訴訟法第三百九十七條、第四百零一條，判
決如主文。
中　　華　　民　　國　九十四　年　　七　　月　 十五 　日
                      最高法院刑事第一庭
                          審判長法官  施　文　仁
                                法官  林　永　茂
                                法官  蕭　仰　歸
                                法官  賴　忠　星
                                法官  張　祺　祥
      本件正本證明與原本無異
                                      書  記  官
中　　華　　民　　國　九十四　年　　七　　月　二十六　日
                                                Ａ
